臺灣臺中地方法院交通事件裁定　　95年度交聲字第1054號
原處分機關　交通部公路總局臺中區監理所
異 議 人即
受 處 分人　甲○○
上列受處分人因違反道路交通管理處罰條例案件，對於交通部公
路總局臺中區監理所民國九十五年九月二十一日所為之裁決（中
監違字第裁六０－ＧＣ0000000號裁決書），聲明異議，
本院裁定如下：
    主    文
異議駁回。
    理    由
一、原處分機關略以：異議人即受處分人甲○○（下稱受處分人
    ）於民國九十五年八月二十六日五時十五分許，在臺中市惠
    文、大墩十一街處，駕駛車牌號碼三三八五─ＬＮ號自用小
    客車，沿惠文路（由南向北）闖紅燈直行，至公益路與惠中
    街口為警欄檢，因「酒後駕駛自小客車遇攔檢，拒絕酒測
    闖紅燈」違規，經臺中市警察局第四分局員警依法舉發，
    受處分人於期限內到案，本所遂於九十五年九月二十一日以
    中監違字第裁六０─ＧＣ0000000號裁決書，依道路
    交通管理處罰條例第三十五條第四項、第五十三條第一項、
    第六十七條第二項之規定，裁處罰鍰新臺幣（下同）六萬二
    千七百元，並吊銷駕駛執照，三年內禁考，於法並無不合等
    語。
二、本件異議人即受處分人則以：受處分人根本未有於九十五年
    八月二十六日六點二分在惠文路與大墩十一街曾發生道路交
    通管理處罰條例第三十五條第四項之汽車肇事之事實，並且
    也未有任何拒絕接受或無法實施酒精測試之檢定事實，而當
    時同車之友人王玉輝亦在現場可做證受處分人有吹氣作酒測
    行為，爰聲明異議等語。
三、按汽車駕駛人，行經有燈光號誌管制之交岔路口闖紅燈者，
    處一千八百元以上五千四百元以下罰鍰，次按汽車駕駛人，
    駕駛汽車經測試檢定酒精濃度超過規定標準者，處新臺幣一
    萬五千元以上六萬元以下罰鍰，並當場移置保管其車輛及吊
    扣其駕駛執照一年；汽車駕駛人拒絕接受第一項測試之檢定
    者，處新臺幣六萬元罰鍰，並當場移置保管其車輛及吊銷其
    駕駛執照。又汽車駕駛人，曾依第三十五條第四項前段之規
    定吊銷駕駛執照者，三年內不得考領駕駛執照。道路交通管
    理處罰條例第五十三條第一項、第三十五條第一項第一款、
    第四項前段、第六十七條第二項，分別定有明文。
四、經查：
（一）本件受處分人甲○○於九十五年八月二十六日五時十五分
      許，在臺中市○○路、大墩十一街口處，先沿惠文路（由
      南向北）闖紅燈直行，後於六時二分在公益路與惠中路口
      ，為臺中市警察局第四分局攔檢舉發駕駛車號三三八五－
      ＬＮ號自小客車，因「酒後駕駛自小客車遇攔檢，拒絕
      酒測闖紅燈」違規，並當場開立中市警交字第ＧＣ00
      00000號舉發違反道路交通管理事件通知單舉發等情
      ，有前揭舉發違反道路交通管理事件通知單、酒測單（上
      載有拒測字樣）、裁決書等各一紙在卷可稽。復據證人即
      本件舉發員警傅智暉到庭具結證述舉發情形，稱：「九十
      五年八月二十六日早上五點十五分是在惠文路與公益路口
      ，把受處分人攔停的，一直到當天早上六點二分，受處分
      人一直沒有配合作酒測，所以六點二分才對他開單舉發拒
      絕酒測」、「當事人甲○○在作酒測的時候，都用舌頭、
      嘴唇、還有吸氣的方式擋住吹氣管，致無法完成酒測工作
      」、「我有跟甲○○講要用嘴巴含住吹氣管三至五秒，他
      有含住吹氣管，但是以上開我所說的方式阻擋氣體進入吹
      氣管... 」、「本件對甲○○的酒測機器很正常沒有問題
      ，是因為甲○○根本就沒有吹氣進去，機器才無法判讀」
      、「我是酒測器一到，就一直催促甲○○吹氣，但他一直
      拖延，這中間他還有打電話，故意拖延」「問：作吹氣酒
      測的動作，有很困難？）只要用嘴巴含住氣管，吹氣就可
      以了，一般人大概一次就可以順利完成酒測動作」、「如
      果有類似甲○○這種故意不配合吹氣的狀況力依照正常程
      序，你們是否就可以開單舉發酒測？）是的，依照我們警
      員的作業規定，這樣的狀況就可以開單舉發拒絕酒測，在
      對他作酒測的時候，我也跟他說，這樣的話，我們就會開
      單拒絕酒測，他仍然不配合」等語明確（見本院九十五年
      十一月二十二日庭訊筆錄），再參諸受處分人亦自承其當
      天確有喝酒，做了三次的吹氣動作，酒測期間，其有打電
      話給朋友，想要問朋友是否有認識警員，可以拜託警員不
      要作酒測等情（見同上述庭訊筆錄），足認酒測器未能測
      得受處分人吐氣中酒精含量，乃係因受處份人故意抗拒測
      試，未能正確吹氣所致，本件警員既因迭次無法完成測試
      之客觀情事，始認定受處分人故意不配合酒測正確吹氣，
      因而依法舉發受處分人拒絕酒測，而非依其主觀判斷而恣
      意舉發，即非無據。又道路交通管理處罰條例第三十五條
      第四項前段所謂汽車駕駛人拒絕接受酒精濃度測試之檢定
      ，不僅指汽車駕駛人拒絕為酒精濃度之測試，即便有為酒
      精濃度之測試，但故意未依執勤員警指示測試之方式為之
      ，亦應包括在內，故受處分人上開未拒絕酒測之辯詞，委
      無可採。
（二）又證人王玉輝到庭證稱：「當天早上約五點十五分被警察
      攔停，警員下來盤查，說我們有無喝酒，甲○○說有，警
      員就拿礦泉水給甲○○，叫他喝一下水說等一下要做酒測
      ，... ，警員就喊甲○○趕快過來作酒測，等了一、二分
      鐘，甲○○就過來作吹氣的動作，他吹完，機器無法顯示
      酒測值，警員就跟甲○○講要如何吹氣，講完甲○○又吹
      氣，但還是沒有酒測值，警員又叫甲○○再吹氣，甲○○
      又吹，又還是沒有酒測值，甲○○一共吹氣了三次，都沒
      有酒測值，警員就說，那不用吹了，他要直接開單，舉發
      拒絕酒測。至於甲○○在吹氣的時候，有無故意用舌頭、
      嘴唇擋住吹氣管，我不知道。」等語（見同上述庭訊），
      雖可證明受處分人有吹氣三次之動作，但其對於受處分人
      是否故意不按規定程序吹氣受測，致測試儀器無法成功顯
      示酒測值乙節並無法知悉，足見證人前開證詞，並無法作
      有利於受處分人之認定，反益徵受處分人確有拖延酒測之
      行為無誤。
（三）再衡諸交通警員掣單舉發違反道路交通管理處罰條例所列
      之違規事實，本質上為行政處分，且係公務員基於職務上
      之權力，依法就特定之具體事件所為具有公法上效果之單
      方行政行為，基於公務員所為公法上行為具有公信力之原
      則，該行政處分當可被推定為真正，其據以依法處分之事
      實認定亦為正確無誤，且本件舉發員警與受處分人素不相
      識，且無嫌隙，應無故意誣陷受處分人之理。據上，本件
      受處分人確有於前開時地駕駛車輛闖紅燈並拒絕接受酒測
      之行為，要事認定，就闖紅燈之行為應屬道路交通管理處
      罰條例第四項前段之違規行為，掣單警員已於前揭舉發違
      反道路交通管理事件通知單載明闖紅燈之違規行為，僅係
      將條文誤載成同條例第三項，尚不影響其舉發行為。
五、綜上所述，受處分人於前開時、地酒後駕車闖紅燈，拒絕接
    受酒精濃度測試之違規事實，已堪認定。從而，原處分機關
    據以援引上開規定，裁處受處分人罰鍰六萬二千七百元，並
    吊銷其駕駛執照，三年內禁考，於法並無不合，受處分人之
    聲明異議為無理由，應予駁回。
六、據上論斷，應依道路交通管理處罰條例第八十七條、道路交
    通案件處理辦法第十九條，裁定如主文。
中　　華　　民　　國　　96　　年　　1 　　月　　10　　日
                      交通法庭  法  官  蔡美華
上正本證明與原本無異。
如不服本裁定，應於送達後五日內，向本院提出抗告狀。
                                書記官  劉家瑜
中　　華　　民　　國　　96　　年　　1 　　月　　10　　日
